ACORDAO-COMPLETO-2502430

ACÓRDÃO 17153/2021 ATA 35/2021 - SEGUNDA CÂMARA

VISTOS, relatados e discutidos estes autos de tomada de contas especial instaurada pelo Ministério da Cultura em razão da não comprovação da boa e regular aplicação dos recursos captados para a realização do projeto intitulado "Rio Grande em Concerto". 
ACORDAM os Ministros do Tribunal de Contas da União, reunidos em sessão da 2ª Câmara, ante as razões expostas pelo relator, e com fundamento no art. 174 do Regimento Interno, em: 
9.1. tornar insubsistente o Acórdão 7928/2018-TCU-Segunda Câmara em relação à Classic Produtora de Eventos Ltda.-ME;
9.2. remeter o processo à Secretaria de Gestão de Processos - Seproc/Secef para que adote as providências a seu cargo, notadamente, em relação às inscrições da empresa Classic Produtora de Eventos Ltda.-ME (CNPJ 08.205.012/0001-64) nos Sistemas de Contas Julgadas Irregulares - Cadirreg e Cadastro Informativo de Créditos não Quitados do Setor Público Federal - Cadin;
9.3. remeter cópia da presente deliberação à Advocacia Geral da União, na pessoa da Dra. Anúbia Secco Giaretta, e à Secretaria Executiva do Ministério do Turismo, com a informação de que o Relatório e o Voto que a fundamentam estão disponíveis para a consulta no endereço www.tcu.gov.br/acordaos.

Tomada de Contas Especial relativa ao convênio PRONAC 07-0498, celebrado entre o Ministério da Cultura e a Classic Produtora de Eventos Ltda., com o objetivo de apoiar a execução do projeto "Rio Grande em Concerto".

Segunda Câmara

Ministério da Cultura (extinto)

3. Responsáveis: Classic Produtora de Eventos Ltda.-ME (08.205.012/0001-64); Paulo Ricardo Lemos (XXX.282.300-XX)

13.1. Ministros presentes: Bruno Dantas (Presidente), Augusto Nardes, Aroldo Cedraz, Raimundo Carreiro e Jorge Oliveira (Relator).
13.2. Ministro que não participou da votação: Bruno Dantas.
13.3. Ministros-Substitutos presentes: Marcos Bemquerer Costa e André Luís de Carvalho.

JORGE OLIVEIRA

Adoto como relatório a instrução da Secretaria de Controle Externo de Tomada de Contas Especial - Secex/TCE (peça 86) , que contou com o endosso do dirigente daquela unidade (peça 87) e a concordância do Ministério Público junto ao TCU (peça 88) :
"Trata o presente processo de Tomada de Contas Especial instaurada pelo Ministério da Cultura - MinC, em desfavor da empresa Classic Produtora de Eventos Ltda. e do Sr. Paulo Ricardo Lemos, em razão da não comprovação da boa e regular aplicação dos recursos, face ao não encaminhamento de documentação exigida na prestação de contas, referente aos recursos financeiros captados sob a forma de doações ou patrocínios (Mecenato) , para realização do projeto intitulado 'Rio Grande em Concerto', segundo a Lei nº 8.313/91 (Lei de Incentivo à Cultura) .
2.	Na peça 85 deste processo, trasladada do TC Processo 021.880/2021-2, a Advocacia Geral da União questiona a validade do item 9.3 do Acórdão 7928/2018-TCU-Segunda Câmara em relação à empresa Classic Produtora de Eventos Ltda. - ME (08.205.012/0001-64) , uma vez que obteve na Junta Comercial do estado do Rio Grande do Sul documentação hábil a comprovar que a citada pessoa jurídica foi extinta em 27/12/2009, ou seja, em momento anterior à citação que lhe foi dirigida nos presentes autos.
3.	A instrução acostada à peça 13 pugnou pela citação da empresa Classic Produtora de Eventos Ltda. - ME (08.205.012/0001-64) e Paulo Ricardo Lemos (CPF XXX.282.300-XX) nos seguintes termos:
Citar os responsáveis, Classic Produtora de Eventos Ltda. (CNPJ 08.205.012/0001-64) e Paulo Ricardo Lemos (CPF XXX.282.300-XX) , nos termos dos arts. 10, § 1º, e 12, inciso II, da Lei nº 8.443/92, pelo valor do débito indicado, para que, no prazo de 15 (quinze) dias, contados a partir da ciência da citação, apresentem alegações de defesa ou recolham, em regime de solidariedade, aos cofres do Fundo Nacional da Cultura (FNC) a quantia devida, atualizada monetariamente, nos termos da legislação vigente, em razão da não comprovação da boa e regular aplicação dos recursos captados sob a forma de doações ou patrocínios (Mecenato) , segundo a Lei nº 8.313/91 (Lei de Incentivo à Cultura) , para execução do projeto cultural 'Rio Grande em Concerto' (PRONAC nº 07-0498) , considerando a não comprovação da realização dos eventos programados por meios de divulgação (cartazes, folder, etc.) , indícios de favorecimento, desfalque ou desvio de dinheiros públicos e não encaminhamento de documentação exigida na prestação de contas.  
	DATA DA OCORRÊNCIA
	VALOR ORIGINAL (R$) 

		31/01/2007

	10/12/2007

	18/12/2007

	20/12/2007

	21/12/2007

	28/12/2007

	28/12/2007

	28/12/2007

	22/01/2008

	30/01/2008

	31/01/2008

	18/02/2008

	25/02/2008

	28/02/2008

	29/02/2008

	20/03/2008

	31/03/2008

		3.000,00

	80.000,00

	20.000,00

	3.000,00

	19.000,00

	4.000,00

	6.000,00

	150.000,00

	16.000,00

	1.200,00

	11.666,67

	3.000,00

	3.000,00

	20.000,00

	11.666,67

	8.500,00

	11.666,66

	TOTAL
	371.700,00

Valor atualizado até 27/10/2017 (sem juros de mora) : R$ 664.811,23
Informar os responsáveis de que, caso venham a ser condenados pelo Tribunal, o débito apurado será acrescido de juros de mora, nos termos do § 1º do art. 202 do RI/TCU;  
Encaminhar cópia da instrução para subsidiar a defesa dos responsáveis.
4.	Após a realização das pesquisas de endereço acostadas às peças 15 e 16, foram emitidos os Ofícios 1149 TCU/Secex-RS e 1150, ambos de 21/11/2017, endereçados, respectivamente, à Classic Produtora de Eventos Ltda. ME e ao Sr. Paulo Ricardo Lemos. A título de registro, o Sr. Paulo Ricardo Lemos era o sócio administrador da empresa Classic Produtora de Eventos Ltda. ME. Depreende-se da documentação constante das peças 19 e 20 que a entrega dos expedientes de citação não se mostrou exitosa.
5.	Na documentação constante da peça 21, o Auditor Federal de Controle Externo Leandro Santos de Brum afirma, mediante pesquisa realizada em base de dados do TCU, que encontrou o número do telefone celular do Sr. Paulo Ricardo Lemos. De posse do citado número, o servidor entrou em contato com o responsável. Nesta conversa, foi obtido o endereço atualizado do responsável e dois e-mails. Estes endereços passariam a ser usados para o envio de correspondências processuais do Tribunal. 
6.	Diante do insucesso de se promover a citação por via postal, foi emitido o Edital nº 0001/2018 (peças 26 e 27) .
7.	Após a instrução de mérito da Unidade Técnica (peça 29) e oitiva do Ministério Público junto ao TCU (peça 32) , o Tribunal prolatou o Acórdão 7928/2018-TCU-Segunda Câmara, nos seguintes termos (peça 33) :
ACORDAM os ministros do Tribunal de Contas da União, reunidos em sessão da 2ª Câmara, ante as razões expostas pela relatora e com fundamento nos arts. 1º, inciso I, 12, § 3º, 16, inciso III, alíneas 'c' e 'd', 19, 23, inciso III, 26, 28, inciso II, e 57 da Lei 8.443/1992 c/c os arts. 202, § 6º, 214, inciso III, alínea 'a', e 217 do Regimento Interno, em: 
9.1. julgar irregulares as contas de Paulo Ricardo Lemos e Classic Produtora de Eventos Ltda.; 
9.2. condená-los, solidariamente, ao recolhimento aos cofres do Fundo Nacional de Cultura, das quantias abaixo indicadas, atualizadas monetariamente e acrescidas de juros de mora calculados a partir de cada data até a data do pagamento:
	Valor original 
	Data da ocorrência

	3.000,00
	31/01/2007

	80.000,00
	10/12/2007

	20.000,00
	18/12/2007

	3.000,00
	20/12/2007

	19.000,00
	21/12/2007

	4.000,00
	28/12/2007

	6.000,00
	28/12/2007

	150.000,00
	28/12/2007

	16.000,00
	22/01/2008

	1.200,00
	30/01/2008

	11.666,67
	31/01/2008

	3.000,00
	18/02/2008

	3.000,00
	25/02/2008

	20.000,00
	28/02/2008

	11.666,67
	29/02/2008

	8.500,00
	20/03/2008

	11.666,66
	31/03/2008

9.3. aplicar-lhes multas individuais no valor de R$ 138.000,00 (cento e trinta e oito mil reais) , a serem recolhidas aos cofres do Tesouro Nacional, com incidência de encargos legais calculados da data deste acórdão até a data do pagamento, se este for efetuado após o vencimento do prazo a seguir estipulado;
9.4. fixar prazo de 15 (quinze) dias, a contar das notificações, para comprovação, perante o Tribunal, do recolhimento das dívidas acima imputadas;
9.5. autorizar a cobrança judicial das dívidas, caso não atendidas as notificações;
9.6. autorizar o pagamento das dívidas em até 36 (trinta e seis) parcelas mensais consecutivas, caso venha a ser solicitado pelos responsáveis antes do envio do processo para cobrança judicial;
9.7. fixar o vencimento da primeira parcela em 15 (quinze) dias, a contar do recebimento das notificações, e o das demais a cada 30 (trinta) dias, com incidência de encargos legais sobre o valor de cada parcela; 
9.8. alertar aos responsáveis que a inadimplência de qualquer parcela acarretará vencimento antecipado do saldo devedor; 
9.9. remeter cópia deste acórdão ao procurador-chefe da Procuradoria da República no Estado do Rio Grande do Sul, nos termos do art. 16, § 3º, da Lei 8.443/1992.
8.	Na instrução lançada no TC Processo 014.611/2021-0 consignou-se, com base na afirmação da consulente e na documentação acostada ao processo, que, de acordo com a jurisprudência do Tribunal, a situação de 'baixa' de empresa no sistema CNPJ mantido pela Receita Federal não indica, necessariamente, o fim da personalidade jurídica, que somente ocorre após a liquidação da sociedade e o cancelamento de sua inscrição no órgão competente (art. 51 do Código Civil) . Na ausência de provas de sua liquidação, a pessoa jurídica pode ser responsabilizada pelo TCU. Nesse sentido, dentre outros, os Acórdão 1512/2015-TCU-Primeira Câmara, 1690/2020-TCU-Plenário, 8900/2020-TCU-2ª Câmara, 10220/2020-TCU-2ª Câmara, 4099/2021-TCU-1ª Câmara e 5112/2021-TCU2ª Câmara.
9.	Ocorre que a Advocacia Geral da União fez chegar ao Tribunal documentação proveniente da Junta Comercial do Rio Grande do Sul, por meio da qual se comprova a extinção/distrato da empresa Classic Produtora de Eventos Ltda. desde 22/12/2009  (peça 85, p. 42-52) , evento esse muito anterior ao despacho que ordenou a citação dos responsáveis solidários no bojo deste processo (16/11/2017 - peça 14) .
10.	Diante do relatado do item anterior, a relação processual não se aperfeiçoou no que tange à empresa Classic Produtora de Eventos Ltda. (CNPJ 08.205.012/0001-64) , razão pela qual a citada pessoa jurídica não pode estar vinculada aos resultados advindos do processo (julgamento irregular de contas, imputação de débito solidário e multa individualmente aplicada) . 
11.	Em se tratando de vício insanável e matéria de ordem pública, arguível a qualquer tempo e grau de jurisdição, julgamos de bom alvitre propor ao Tribunal a declaração de insubsistência do Acórdão 7928/2018-TCU-Segunda Câmara no que tange à empresa Classic Produtora de Eventos Ltda. (CNPJ 08.205.012/0001-64) .
12.	Caso o Tribunal acate a sugestão que lhe será oferecida, o processo de execução do débito poderá seguir o seu curso, tendo no polo passivo apenas o Sr. Paulo Ricardo Lemos. Isso porque, a solidariedade passiva é benefício legalmente instituído em favor do credor. Nesse sentido, dentre outros, Acórdão 6721/2012-TCU-Segunda Câmara, 4192/2011-TCU1ª Câmara e 3400/2013-TCU-Plenário. O mesmo ocorrendo em relação à multa individual aplicada ao citado responsável.
13.	Em face do exposto, submetemos o presente processo à consideração superior, para posterior envio ao Relator, Excelentíssimo Senhor Ministro, Jorge de Oliveira, via MP/TCU, com as seguintes propostas:
a) declarar insubsistente o Acórdão 7928/2018-TCU-Segunda Câmara em relação à empresa Classic Produtora de Eventos Ltda. (CNPJ 08.205.012/0001-64) , uma vez que a citada pessoa jurídica foi extinta em 22/11/2009, ou seja, em data anterior à citação que lhe foi dirigida no âmbito deste processo; e
b) remeter o processo à Secretaria de Gestão de Processos - Seproc/Secef para que adote as providências a seu cargo, notadamente, em relação às inscrições da empresa Classic Produtora de Eventos Ltda. (CNPJ 08.205.012/0001-64) nos Sistemas de Contas Julgadas Irregulares - Cadirreg e Cadastro Informativo de Créditos não Quitados do Setor Público Federal - Cadin;
c) remeter cópia da decisão que vier a ser adotada, acompanhada do Voto e do Relatório que a fundamentarem, à Advocacia Geral da União, na pessoa da Dra. Anúbia Secco Giaretta, e à Secretaria Executiva do Ministério do Turismo; e
d) após as comunicações processuais, encerrar o presente processo, uma vez que o mesmo cumpriu o objetivo para o qual foi constituído."
	É o relatório.

não há

Subprocurador-Geral Paulo Soares Bugarin

TOMADA DE CONTAS ESPECIAL. NÃO COMPROVAÇÃO DA BOA E REGULAR APLICAÇÃO DOS RECURSOS CAPTADOS PARA REALIZAÇÃO DE PROJETO ARTÍSTICO. CONTAS IRREGULARES. DÉBITO. MULTA. CONSTATAÇÃO DE QUE A EMPRESA FOI EXTINTA ANTES DA CITAÇÃO. INSUBSISTÊNCIA DO ACÓRDÃO EM RELAÇÃO À EMPRESA.

TOMADA DE CONTAS ESPECIAL (TCE)

Secretaria de Controle Externo de Tomada de Contas Especial (SecexTCE)

Nesta tomada de contas especial foi prolatado o Acórdão 7928/2018-TCU-Segunda Câmara, mediante o qual foram julgadas irregulares as contas de Paulo Ricardo Lemos e Classic Produtora de Eventos Ltda., com a imputação de débito solidário e multas. O processo foi constituído em razão da não comprovação da boa e regular aplicação dos recursos captados sob a forma de doações ou patrocínios, para a realização do projeto cultural intitulado "Rio Grande em Concerto", com a previsão de seis apresentações musicais a partir de maio de 2007.
Segundo informado pela Advocacia Geral da União (peça 85) , a Classic Produtora de Eventos foi extinta em 27/12/2009, muito antes de ser ordenada a sua citação, o que só ocorreu em novembro de 2017. Sendo assim, a AGU questiona sobre a subsistência da condenação da empresa no mencionado acórdão.
Diante da comprovação documental apresentada pela AGU, a SecexTCE consignou que a relação processual não se aperfeiçoou em relação à produtora, não podendo ser mantidos os resultados do processo quanto a ela. Assim, por se tratar de vício insanável e matéria de ordem pública, propõe, com o endosso do MPTCU, declarar a insubsistência do Acórdão 7928/2018-TCU-Segunda Câmara em relação à empresa.
Acolho, por seus fundamentos, os pareceres precedentes. Comprovada a extinção da empresa em momento anterior à sua citação por este Tribunal, cabe tornar insubsistente, em relação a ela, o mencionado acórdão, na forma proposta. 
	Ante o exposto, voto no sentido de que o Tribunal adote o acórdão que ora submeto à deliberação deste Colegiado.
TCU, Sala das Sessões, em 5 de outubro de 2021.
JORGE OLIVEIRA 
Relator